最高法院民事判決　　　　　　　　　　　　　　　八十六年度台上字第三八○五號
　　上　訴　人　甲○○
　　訴訟代理人　賴利水律師
　　被 上訴 人　國泰人壽保險股份有限公司
　　法定代理人　范光煌
　　被 上訴 人　乙○○
右當事人間請求確認租賃關係存在事件，上訴人對於中華民國八十六年五月十九日台
灣高等法院台中分院第二審判決（八十六年度上字第三○號），提起上訴，本院判決
如左：
    主  文
上訴駁回。
第三審訴訟費用由上訴人負擔。
    理  由
本件上訴人主張：被上訴人乙○○於民國七十八年二月一日將其所有坐落台中市○○
區○○段三四七之一七號土地上建物即台中市○○路四四八之二號本國式鋼筋混凝土
造五層樓房之地下一層及一樓（下稱系爭房屋）出租予伊，租期自七十八年三月一日
起至八十四年二月二十八日止。嗣因乙○○需款支應，乃於八十三年五月十一日與伊
續訂租約，租期自八十四年二月一日起至九十年一月三十一日止，惟乙○○於八十三
年六月十七日提供系爭房屋予被上訴人國泰人壽保險股份有限公司（下稱國壽公司）
設定最高限額抵押權。嗣因屆期無法清償債務，國壽公司乃於八十五年一月十八日聲
請法院查封系爭房屋，並經執行法院認租賃關係影響國壽公司之抵押權，而以裁定除
去租賃關係，使伊之權利受損。系爭租賃關係成立於上開抵押權之前，執行法院不得
除去租賃關係等情，求為確認系爭租賃關係存在之判決。
被上訴人國壽公司則以：系爭租賃關係業經執行法院裁定除去確定，上訴人即不得起
訴請求排除，上訴人之訴欠缺訴訟利益。且系爭租賃契約違背經驗法則，並非真實。
縱係真正，因其自八十四年二月一日始生效力，亦不得對抗伊之抵押權等語，資為抗
辯。
原審以：系爭租賃權業經台灣台中地方法院以八十五年執字一○八號裁定除去，並經
原法院以八十五年抗字七九五號裁定確定，有各該卷宗可稽，上訴人之權利自受有不
安之危險。而執行法院所為除去租賃權之裁定，僅就形式上為認定，並無實體上之既
判力，上訴人與國壽公司就系爭租賃關係是否存在既有爭執，自應准其提起確認租賃
權存在之訴，以資救濟。惟上訴人於七十八年間與被上訴人乙○○訂立之租賃契約，
期限至八十四年二月二十八日屆滿，上訴人無從主張該次租賃關係仍然存在。而上訴
人與乙○○於八十三年五月十一日再次訂立之租賃契約，縱屬真正，惟依租賃契約書
記載，其租賃期間自八十四年二月一日起至九十年一月三十一日止，依民法第一百零
二條第一項規定，該租賃契約須至八十四年二月一日始生效力。而系爭抵押權於八十
三年六月十七日即已登記，有建物及土地登記簿謄本可稽。該八十三年五月間訂立之
租賃契約生效日，既在系爭抵押權登記之後，依民法第八百六十六條規定，對於系爭
抵押權，自不生影響。從而執行法院裁定除去該租賃權，於法自屬無違。又民法第四
百五十一條視為不定期租賃之規定，須以出租人於租賃期限屆滿後，不即表示反對為
要件，被上訴人乙○○雖於八十三年五月間收受上訴人所簽交以為給付租金之支票，
惟當時第一次租賃期限尚未屆滿，且雙方已另訂第二次定期租賃契約，自難以乙○○
收受該支票而認雙方於第一次租賃期限屆滿後，另成立不定期租賃契約。系爭租賃權
既經執行法院依法除去，上訴人訴請確認該租賃關係仍然存在，即無理由。因而維持
第一審所為上訴人敗訴之判決，經核於法洵無違誤。上訴論旨仍執陳詞，並就原審採
證認事之職權行使，指摘原判決違背法令，聲明廢棄，為無理由。
據上論結，本件上訴為無理由，依民事訴訟法第四百八十一條、第四百四十九條第一
項、第七十八條，判決如主文。
中      華      民      國    八十六    年     十二     月    二十四    日
                              最高法院民事第六庭
                                  審判長法官  蕭  亨  國
                                        法官  吳  正  一
                                        法官  楊  隆  順
                                        法官  陳  淑  敏
                                        法官  黃  義  豐
      右正本證明與原本無異
                                              書  記  官
中      華      民      國    八十七    年      一      月      二      日
